臺灣板橋地方法院刑事判決　　　　　　 94年度訴緝字第131號
公　訴　人　臺灣板橋地方法院檢察署檢察官
被　　　告　乙○○
選任辯護人　呂榮海　律師
上列被告因妨害自由案件，經檢察官提起公訴（八十二年度偵字
第七五四五、一四二六七號），被告於本院準備程序進行中就被
訴事實為有罪之陳述，經本院合議庭裁定由受命法官獨任進行簡
式審判程序，判決如下：
    主  文
乙○○教唆以非法方法，剝奪人之行動自由，處拘役伍拾日，如
易科罰金，以參佰元折算壹日。
    事  實
一、乙○○係設於臺北縣板橋市○○路○段四三五巷三一弄十五
    號「皓翊實業有限公司」（以下簡稱皓翊公司）之負責人，
    丙○○則為該公司之員工，丙○○曾與乙○○一同前往大陸
    地區工作，由皓翊公司供給食宿並按月給付新臺幣一萬餘元
    之報酬，返台後，二人即因皓翊公司是否需另行給付該段期
    間丙○○若於臺灣工作原可支領之薪資一事迭起爭執。於民
    國八十二年四月十六日下午二時許，丙○○與其母林甲○○
    一同前往上址皓翊公司索討薪資，雙方為此再起爭執，乙○○竟唆使不詳姓名之成年員工，將上址皓翊公司之前後門關
    上，並拉下鐵門，阻止丙○○、林甲○○自由離去，以此非
    法之方法剝奪丙○○、林甲○○之行動自由，雙方進而發生
    肢體衝突（傷害部分業經丙○○、林甲○○對其他共犯鍾雪
    文、徐少坤、彭初正、俞強撤回告訴，另為公訴不受理之判
    決），嗣因警方據報前往現場處理，丙○○、林甲○○始得
    離去。
二、案經丙○○、林甲○○訴請臺灣板橋地方法院檢察署檢察官
    偵查起訴。本院於準備程序進行中，被告就被訴事實為有罪
    之陳述，經告知被告簡式審判程序之旨，並聽取當事人之意
    見後，裁定進行簡式審判程序。
    理  由
一、上揭犯罪事實，業經被告乙○○於本院準備程序及審理中坦
    承不諱，核與告訴人丙○○、林甲○○於警詢、偵查及本院
    八十二年度訴字第二三七七號刑事案件審理中指述（參見偵
    查卷第十、五十六、五十八頁、八十二年度訴字第二三七七
    號刑事卷宗第六十七頁）及證人周麗玉於本院證述：「我進
    門後沒多久就有人將前面鐵門拉下來，也有人將後門關上。
    」（參見八十二年度訴字第二三七七號刑事卷宗第一０三頁
    ）、同案被告莊貴玲於本院供述：「（是何人命令關門？）
    乙○○。」（參見八十二年度訴字第二三七七號刑事卷宗第
    一０四頁）情節相符，足認被告之自白與事實相符，洵堪採
    為認定事實之依據。事證明確，被告犯行，已堪認定。
二、核被告乙○○所為，係犯刑法第二十九條第一項、第三百零
    二條第一項之教唆他人以非法方法剝奪人之行動自由罪。又
    被告以一教唆行為唆使剝奪告訴人丙○○、林甲○○二人之
    行動自由，為想像競合犯，應依刑法第五十五條前段規定，
    從一教唆他人以非法方法剝奪人之行動自由罪論處。爰審酌
    被告因告訴人丙○○索討薪資一事與之發生爭執，不知理性
    解決，竟即教唆他人以非法之方式剝奪告訴人丙○○、林甲○○之行動自由，犯罪後並逃往大陸規避司法審判長達十餘
    年，惟念其犯後坦承犯行，且已與告訴人丙○○、林甲○○
    達成和解，告訴人丙○○、林甲○○並同意撤回對被告之告
    訴，有和解書一紙附於八十三年度上訴字第二０七一號刑事
    卷宗可參等一切情狀，量處如主文所示之刑；又按刑法第四
    十一條已於九十年一月十日經總統公布施行，並於同年月十
    二日生效，該條規定：「犯最重本刑為五年以下有期徒刑之
    刑之罪，而受六個月以下有期徒刑或拘役之宣告，因身體、
    教育、職業、家庭之關係或其他正當事由，執行顯有困難者
    ，得以一元以上三元以下折算一日，易科罰金。但確因不執
    行所宣告之刑，難收矯正之效，或難以維持法秩序者，不在
    此限。」、「併合處罰之數罪，均有前項情形，其應執行之
    刑逾六月者，亦同」，被告所犯教唆私行拘禁罪，係五年以
    下有期徒刑之罪，且科處拘役五十日，被告犯罪時間雖在上
    開條文修正生效前，然依刑法第二條第一項前段規定，行為
    後法律有變更者，原則上適用裁判時之法律，復經新舊法比
    較結果，新修正之條文對於易科罰金之條件有利於行為人，
    故依刑法第二條第一項前段規定，被告所宣告之刑，應依新
    修正之刑法第四十一條第一項前段規定，諭知易科罰金之折
    算標準。
據上論斷，應依刑事訴訟法第二百七十三條之一第一項、第二百
九十九條第一項前段，刑法第二條第一項前段、第二十九條第一
項、第二項、第三百零二條第一項、第五十五條、第四十一條第
一項前段，罰金罰鍰提高標準條例第一條前段、第二條，判決如
主文。
本案經檢察官黃怡華到庭執行職務。
中　　華　　民　　國　九十四　年　　九　　月　二十六　日
                  刑事第十九庭  法　官    曾淑娟
上列正本證明與原本無異。
如不服本判決，應於判決送達後十日內向本院提出上訴狀（應附
繕本），上訴於臺灣高等法院。
                                書記官　  陳金鳳
中　　華　　民　　國　　94　　年　　9 　　月　　26　　日
附錄本案論罪科刑法條全文：
中華民國刑法第三百零二條：
私行拘禁或以其他非法方法，剝奪人之行動自由者，處五年以下
有期徒刑、拘役或三百元以下罰金。
因而致人於死者，處無期徒刑或七年以上有期徒刑，致重傷者，
處三年以上十年以下有期徒刑。
第一項之未遂犯罰之。
